【裁判字號】    98,家聲,346
【裁判日期】    980929
【裁判案由】    變更子女姓氏
【裁判全文】
臺灣高雄地方法院民事裁定             98年度家聲字第346號
聲  請  人  丁○○
                        1
相  對  人  甲○○
上列聲請人聲請變更子女姓氏事件，本院裁定如下：
    主  文
變更聲請人丁○○之子乙○○（男，民國○○年○ 月○ 日生，身分
證統一編號：Ｚ000000000號）、丙○○（男，民國66年6 月23日
生，身分證統一編號：Ｚ000000000號）之姓氏為母姓「黃」。
程序費用新臺幣壹仟元由聲請人負擔。
    理  由
一、本件聲請意旨略以：聲請人丁○○與前夫即相對人甲○○結
    婚後，育有2 名子女乙○○、丙○○（年籍詳如主文）。因
    兩造離婚將近30年，雙方已無往來，而乙○○、丙○○從小
    即由聲請人獨立扶養長大，相對人並未善盡其對乙○○、丙○○應盡之扶養義務，且已不知去向，亦已再婚，故認乙○○、丙○○從父姓，對其有不利之影響，爰依民法第1059條
    第5 項第1 款及第4 款規定，請求變更聲請人之子乙○○、
    丙○○之姓氏為母姓即聲請人之「黃」姓等語。
二、按子女已成年者，經父母之書面同意得變更為父姓或母姓；
    如父母離婚、父母之一方或雙方生死不明滿三年、父母之一
    方曾有或現有未盡扶養義務滿二年之情形者，有事實足認子
    女之姓氏對其有不利之影響時，父母之一方或子女得請求法
    院宣告變更子女之姓氏為父姓或母姓，民法第1059條第3 項
    及第5 項第1 款、第3 款、第4 款定有明文。
三、經查，聲請人上開主張，業據其提出戶籍謄本4 份為證；且
    聲請人之子乙○○、丙○○亦到庭陳稱：「同意改母姓。姓
    吳感覺跟爸爸有關連，但是跟爸爸那邊都沒有聯絡了，而且
    從小都沒有扶養我們，也沒有見面了。」等語明確。本院審
    酌兩造離婚後，乙○○、丙○○均與聲請人同住，且亦皆由
    聲請人獨立扶養、照顧，而相對人則對乙○○、丙○○不聞
    不問，從未善盡其對乙○○、丙○○應盡之照顧責任，足認
    其與乙○○、丙○○間幾乎無任何父子親情可言，依上開情
    形，乙○○、丙○○如再從父姓，確有心靈上無法從遭父親
    棄養之陰影解脫之不利情事存在，故本件堪認乙○○、丙○○從父姓對其確有明顯不利之影響，而有變更為母姓之必要
    。本件聲請，為有理由，應予准許，爰宣告變更聲請人之子
    乙○○、丙○○之姓氏為母姓「黃」。
四、依非訟事件法第21條第1 項、第24條第1 項，裁定如主文所
    示。
中    華    民    國    98    年    9     月    29    日
                  家事法庭      法  官  郭佳瑛
以上正本係照原本作成
如不服本裁定應於送達後10日內向本院提出抗告狀，並繳納抗告
費新台幣1,000元
中    華    民    國    98    年    9     月    29    日
                                書記官  曾小玲


司法院資訊處製作；財團法人民間司法改革基金會備份。
